臺灣嘉義地方法院刑事判決
110年度金訴字第73號
公  訴  人  臺灣嘉義地方檢察署檢察官
被      告  陳詣翔


上列被告因加重詐欺等案件，經檢察官提起公訴（109 年度偵字
第10038 號），本院改依簡式審判程序，判決如下：
    主    文
陳詣翔犯三人以上共同詐欺取財罪，處有期徒刑壹年壹月。緩刑
貳年。並應依附表所示方法支付被害人陳美珠共新臺幣貳拾萬元
，如有壹期未履行，視為全部到期。 
    犯罪事實
一、陳詣翔於民國109 年7 月10日前某日在臉書網站上求職，與
    姓名年籍不詳、LINE通訊軟體暱稱「陳傑」、「陳永松」之
    成年男子聯繫，得知工作內容係提供帳戶並協助提領款項，
　　再轉交予特定人或依指示轉帳，竟與「陳傑」、「陳永松」
　　配合而參與，參與渠等所屬實施詐術為手段所組成具有持續
    性或牟利性之有結構性詐騙組織，由集團成員施用詐術，致
    使被害人陷於錯誤而匯款至指定帳戶內，再通知俗稱「車手
　　」依指示提領贓款轉交或轉帳，而以此等製造金流斷點方式
　　，掩飾、隱匿該詐騙所得之去向及所在，陳詣翔則擔任「車
    手」並從中牟利。陳詣翔與「陳傑」、「陳永松」及渠所屬
    詐騙集團成員等人，共同基於3 人以上詐欺取財、掩飾隱匿
    特定犯罪所得之去向之洗錢犯意聯絡，陳詣翔先於109 年7 
    月10日晚上7 時17分許將其所申設第一銀行帳號000-000000
　　00000 帳戶（下稱第一銀行帳戶）資料提供予「陳傑」後，
　　由集團不詳成員以LINE通訊軟體撥打電話予陳美珠，假冒其
    親戚並佯稱亟需借款云云，致其陷於錯誤而於同年月14日下
    午2 時36分許，前往新北市○○區○○路00號合作金庫銀行大坪
    林分行，臨櫃匯款新臺幣（下同）25萬元至上開第一銀行帳
    戶內，再通知陳詣翔①前去嘉義市○○○路000 號第一銀行興嘉
    分行，同日下午3 時44分至46分許以ATM 提領3 萬元、3 萬
    元、3 萬元、1 萬元（合計10萬元），前去嘉義市○○路000 
    號對面公園，轉交予不詳之成年女子，②再登入第一銀行網
    路銀行帳戶，同日下午4 時15分至17分許操作網銀轉帳10萬
    元至洪淑貞（所涉詐欺部分，由檢察官另行簽分偵辦）申設
    第一銀行帳號000-00000000000 帳戶，③復於翌（15）日下
    午2 時32分至33分許，提領3 萬元、2 萬元（合計5 萬元）
    ，持至嘉義高鐵站轉交予同上成年女子，另自取3,000 元之
    報酬，以此方式隱匿不法所得來源及去向。嗣因陳美珠察覺
    有異而報警處理，始查悉上情。
二、案經陳美珠訴由桃園市政府警察局蘆竹分局報請臺灣嘉義地
    方檢察署檢察官偵查起訴。
    理  由
壹、程序部分：
    本件被告所犯係死刑、無期徒刑、最輕本刑為3 年以上有期
    徒刑以外之罪，其於準備程序就前揭被訴事實為有罪之陳述
　　，經受命法官告知簡式審判程序之旨，並聽取被告及公訴人
    之意見後，本院認無不得或不宜改依簡式審判程序進行之情
    形，爰依刑事訴訟法第273 條之1 第1 項規定，裁定本件由
    受命法官獨任進行簡式審判程序，合先敘明。
貳、實體部分：
一、認定犯罪事實根據之證據及理由：
    上揭犯罪事實，業據被告於本院準備與審理程序均坦承犯行
    不諱，且有告訴人陳美珠於警詢指訴遭騙情節在卷，並提供
    匯款申請書客戶收執聯、合作金庫銀行存摺封面與內頁影本
    （見偵卷第35-39 頁），及新北市政府警察局新店分局江陵
    派出所受理各類案件紀錄表、受理刑事案件報案三聯單、內
    政部警政署反詐騙諮詢專線紀錄表、受理詐騙帳戶通報警示
    簡便格式表、金融機構聯防機制通報單（見偵卷第41-49 頁
　　），另有卷內被告申設第一銀行帳號000-00000000000 帳戶
    之開戶資料與交易明細、被告與「陳永松」、「陳傑」間之
    LINE通訊軟體對話紀錄、第一銀行網銀畫面擷圖、洪淑貞申
    設第一銀行帳號000-00000000000 帳戶之客戶基本資料等卷
    證足稽（見偵卷第23-33 頁、第73-151頁、第201-203 頁、
    第205 頁）。由上開補強證據，足徵被告任意性自白核與事
    實相符，事證明確，其犯行洵堪認定，應予依法論科。
二、論罪科刑：
  ㈠本件被告擔任所屬詐騙集團之「車手」，除提供人頭帳戶外
　　，並提領贓款再轉予上手或依指示轉帳，即犯罪集團分以3
　　人以上之分工方式詐騙，將詐騙所得之款項指定匯入集團所
    掌控之人頭帳戶內，由車手提領轉交或轉帳繳回集團，渠等
    所為顯係以此製造金流斷點方式，掩飾該詐騙所得之本質及
    去向，顯與洗錢防制法第14條第1 項之要件相合（最高法院
    108 年度台上字第1744、3086號判決意旨參照）。是核被告
    所為，係犯組織犯罪防制條例第3 條第1 項後段之參與犯罪
    組織罪、刑法第339 條之4 第1 項第2 款之3 人以上共同犯
    詐欺取財罪及洗錢防制法第14條第1 項之一般洗錢罪。其與
    暱稱「陳傑」、「陳永松」及所屬詐騙集團其他成員間就上
    開犯行，有犯意聯絡與行為分擔，為共同正犯。
  ㈡按加重詐欺罪係侵害個人財產法益之犯罪，其罪數計算，以
    被害人數、被害次數多寡，決定其犯罪之罪數。本件被害人
    1 人受騙匯款而論以一罪。而被告先後多次提領贓款轉交或
    操作網銀轉帳，均係於密接之時點實施，侵害同一被害人之
    法益，各行為之獨立性均極為薄弱，難以強行分開，依一般
    社會健全觀念，應視為數個舉動之接續施行，合為包括之一
    行為予以評價，論以接續犯之單純一罪。又被告參與詐欺犯
    罪集團3 人以上成員共同詐欺取財、一般洗錢罪，均屬詐欺
    集團成員為取得詐騙贓款，並掩飾犯罪所得，而以取得使用
    之人頭帳戶為之，所為具有行為局部之同一性，法律上應評
    價為一行為，乃一行為觸犯數罪名之想像競合犯，應依刑法
    第55條規定，從一重之3 人以上共同犯詐欺取財罪處斷。至
    洗錢防制法第16條第2 項雖規定「犯前二條之罪，在偵查或
    審判中自白者，減輕其刑」，被告固坦承本案犯行，然此部
    分既已從一重依刑法第339 條之4 第1 項第2 款之罪處斷，
    即無從適用上開條項規定減刑，併此敘明。
  ㈢爰以行為人之責任為基礎，審酌被告正值青壯，本應循正當
    途徑賺取穩定之經濟收入，竟圖非法所得而參與詐欺集團，
    雖非擔任直接聯繫詐騙被害人或上手「收水」，然「車手」
    提領贓款仍屬詐欺集團不可或缺之分工一環，損及被害人之
    財產法益；惟考量被告坦承犯行知錯態度，其係聽從指令之
    角色，非居於幹部、核心主導、管理階層或金主地位，業與
    被害人達成和解全額賠償（參院卷第81頁和解筆錄），暨其
    犯罪動機、目的、手段、個人之智識程度、謀職不易與生活
    狀況（參偵卷第69頁診斷證明書；院卷第77頁審理筆錄所載
　　）等一切情狀，量處如主文所示之刑為適當。
  ㈣又本件被告固參與詐騙集團擔任車手一環，然其因謀職不易
　　，要非因懶惰成習性質之犯罪，況被告實際提款與轉帳期間
    僅2 日甚短、本件被害人為1 人（見院卷第58頁），又非屬
    詐欺集團分工流中高端階級，乃係風險高、獲利少之角色，
    較諸背後金主、籌組詐欺集團、負責策畫或直接對被害人等
    施用詐術之成員，情節相對為輕，就整個詐欺集團組織架構
　　，嚴重性及危險性非鉅，對於未來行為之期待性也較高，故
    尚無預防矯治之必要，爰不依組織犯罪防制條例第3 條第3
　　項之規定併予宣告強制工作（參最高法院大法庭108 年度台
    上大字第2306號裁定意旨）。
  ㈤另按刑罰之目的固有處罰行為人之意義，惟依現今通行之概
    念係重在教育，並非重在懲罰。本件被告前未曾因故意犯罪
    受有期徒刑以上刑之宣告，有臺灣高等法院被告前案紀錄表
    在卷可佐，其因一時失慮，偶罹刑章，其犯後已坦承犯行，
    有悔悟之意，當庭先履行賠償5 萬元予被害人陳美珠，餘款
    按月分期迄給付完畢止，雙方成立和解，經被害人亦同意予
    緩刑之機會（見院卷第75-77 頁），本院綜合前開情形，認
    其經此偵、審程序及刑之宣告，應知警惕，信無再犯之虞，
    故認對被告所宣告之刑，以暫不執行為適當，爰依刑法第74
    條第1 項第1 款規定，併予宣告緩刑2 年，以勵自新。又為
    確保被告於緩刑期間，能履行和解筆錄之內容，以確實收緩
    刑之功效，爰依刑法第74條第2 項第3 款規定，命被告應依
    附表所載之方式分期支付被害人金額共計20萬元，倘被告爾
    後有違反上述情事，足認宣告緩刑難收預期效果，則被害人
    得向檢察官陳報，而由檢察官斟酌情節，依法聲請法院撤銷
    緩刑，附此敘明。 
　㈥不予沒收：
  ①被告陳稱因此獲得3,000 元報酬一節，固屬被告因本件犯罪
    所得之財物，然而被告當庭已先履行賠償5 萬元予被害人，
    餘款部分亦分期給付，詳如前述，則被告先行給付賠償金額
    大於其犯罪所得，如對被告之犯罪所得再予宣告沒收，恐有
    過苛之虞，爰依刑法第38條之2 第2 項規定，不予宣告沒收
    或追徵。
  ②至洗錢防制法第14條第1 項之一般洗錢既遂罪者，依洗錢防
    制法第18條第1 項固規定：「犯第14條之罪，其所移轉、變
    更、掩飾、隱匿、收受、取得、持有、使用之財物或財產上
    利益，沒收之；犯第15條之罪，其所收受、持有、使用之財
    物或財產上利益，亦同。」此一規定採取義務沒收主義，只
    要合於前述規定，法院即應為相關沒收之諭知，然該洗錢行
    為之標的是否限於行為人所有者始得宣告沒收，法無明文，
    實務上一向認為倘法條並未規定「不問屬於犯罪行為人與否
    均沒收」時，自仍以屬於被告所有者為限，始應予沒收。暨
    參諸最高法院100 年度台上字第5026號判決：「毒品危害防
    制條例第19條第1 項關於沒收之規定，固採義務沒收主義，
    凡犯同條例第4 條至第9 條、第12條、第13條或第14條第1
    項、第2 項之罪者，其供犯罪所用或因犯罪所得之財物，均
    應諭知沒收。但該法條並未規定『不問屬於犯罪行為人與否
　　』，均沒收之，自仍以屬於被告所有者為限，始應予以沒收
　　。」之意旨，本院認在洗錢防制法並未規定「不問屬於犯罪
    行為人與否」之情形下，自宜從有利於被告之認定。是本件
    被害人遭詐騙匯款，並非被告收執所有，亦非在其實際掌控
    中，則被告就犯罪所收受、持有之財物本不具所有權及事實
    上處分權，自無從對其加以宣告沒收。何況刑法所定沒收乃
    「刑罰」及「保安處分」以外之法律效果，實際上仍有懲罰
    之效，屬於干預財產權之處分，應遵守比例原則及過度禁止
    原則，即洗錢防制法第18條沒收規定，亦應有刑法第38條之
    2 第2 項規定之適用，末此敘明。　　
據上論斷，應依刑事訴訟法第273 條之1 第1 項、第299 條第1
項前段，組織犯罪防制條例第3 條第1 項後段，洗錢防制法第14
條第1 項，刑法第11條前段、第28條、第339 條之4 第1 項第2
款、第55條、第74條第1 項第1 款、第2 項第3 款，刑法施行法
第1 條之1 第1 項，判決如主文。
本案經檢察官吳心嵐偵查起訴，由檢察官林俊良到庭實行公訴。
中　　華　　民　　國　　110 　年　　7 　　月　　28　　日
                  刑事第二庭      法  官  王品惠
以上正本證明與原本無異。
如不服本判決應於收受判決後20日內向本院提出上訴書狀，並應
敘述具體理由；其未敘述上訴理由者，應於上訴期間屆滿後20日
內向本院補提理由書（均須按他造當事人之人數附繕本）「切勿
逕送上級法院」。告訴人或被害人如對於本判決不服者，應具備
理由請求檢察官上訴，其上訴期間之計算係以檢察官收受判決正
本之日期為準。
中　　華　　民　　國　　110 　年　　7 　　月　　28　　日
                                  書記官  黃亭嘉
附表：
 支付金額  (新臺幣)  支付對象  (被害人)  支付方式                                                     200,000元                                     陳美珠                                        自民國110 年8 月15日起至112 年 3 月15日止，按月於每月15日各將 10,000元匯入陳美珠申設永豐銀行 北新分行帳號000-000-0000000-0 帳戶內，如有一期不履行，視為全 部到期。    
附錄論罪科刑法條：
組織犯罪防制條例第3 條第1 項
發起、主持、操縱或指揮犯罪組織者，處3 年以上10年以下有期
徒刑，得併科新臺幣1 億元以下罰金；參與者，處6 月以上5 年
以下有期徒刑，得併科新臺幣1 千萬元以下罰金。但參與情節輕
微者，得減輕或免除其刑。　
洗錢防制法第2 條第2 款
本法所稱洗錢，指下列行為：
二、掩飾或隱匿特定犯罪所得之本質、來源、去向、所在、所有
    權、處分權或其他權益者。
洗錢防制法第14條第1 項
有第2 條各款所列洗錢行為者，處7 年以下有期徒刑，併科新臺
幣5 百萬元以下罰金。
中華民國刑法第339 條之4 第1 項第2 款
犯第339 條詐欺罪而有下列情形之一者，處1 年以上7 年以下有
期徒刑，得併科1 百萬元以下罰金：
二、三人以上共同犯之。